臺灣板橋地方法院交通事件裁定　　　 100年度交聲字第2950號
原處分機關　交通部公路總局臺北區監理所蘆洲監理站
異　議　人　蔡明倫
上列異議人即受處分人因違反道路交通管理處罰條例事件，對於
交通部公路總局臺北區監理所蘆洲監理站於民國100 年8 月5 日
所為之裁決處分（北監蘆字第裁46-C00000000號），聲明異議，
本院裁定如下：
    主  文
異議駁回。
    理  由
一、原處分意旨略以：異議人即受處分人蔡明倫騎乘車牌號碼CW
    2-416 號重型機車，於民國100 年6 月24日20時50分許，行
    經新北市○○區○○路左轉三重區○○○街時，因有「闖紅
    燈（左轉）」（為交通部公路總局臺北區監理所蘆洲監理站
    《下稱原處分機關》於100 年8 月5 日以北監蘆字第裁46-C
    00000000號違反道路交通管理事件裁決書裁罰確定），及「
    闖紅燈後經警鳴笛並以麥克風廣播車號，仍拒絕接受稽查而
    逃逸」之違規情節，經新北市政府警察局三重分局二重派出
    所（下稱原舉發機關）員警記下車號填製新北市警交大字第
    C00000000 號舉發違反道路交通管理事件通知單（下稱舉發
    通知單）逕行舉發，異議人接獲舉發通知單後雖於期日前到
    案陳述意見，原處分機關調查仍認異議人有「違反處罰條例
    之行為，拒絕停車接受稽查而逃逸」之違規狀況，於100 年
    8 月5 日，以北監蘆字第裁46-C00000000號違反道路交通管
    理事件裁決書，依道路交通管理處罰條例第60條第1 項、第
    63條第1 項第1 款（原裁決書漏載第1 款）之規定，裁處罰
    鍰新臺幣（下同）3 千元，並記違規點數1 點。
二、異議意旨略以：當天為颱風天大雨剛停，伊轉入中興北街後
    不久，雖聽見後方警車持續鳴笛，但並不曾聽到警車有以麥
    克風廣播伊停車之聲音，或許係因伊配戴全罩式安全帽，及
    路面積水車輛行走造成過大噪音所致，絕非故意逃避稽查，
    為此聲明異議，請求撤銷原處分云云。
三、按汽車駕駛人，駕駛汽車有違反本條例之行為，經交通勤務
    警察制止時，不聽制止或拒絕停車接受稽查而逃逸者，除按
    各該條規定處罰外，處3 千元以上6 千元以下罰鍰；汽車駕
    駛人駕駛汽車違反道路交通管理處罰條例第60條第1 項規定
    者，除應依該條所規定之罰鍰處罰外，並予記違規點數1 點
    ，道路交通管理處罰條例第60條第1 項、第63條第1 項第1
    款定有明文。又按所謂「汽車」，係指在道路上不依軌道或
    電力架線而以原動機行駛之車輛（包括機器腳踏車），同條
    例第92條第1 項所授權訂立之道路交通安全規則第2 條第1
    項第1 款亦有明定，故機車駕駛人如有上開違規情形，自有
    該處罰規定之適用。
四、經查：
（一）異議人騎乘車牌號碼CW2-416 號重型機車，於100 年6 月
      24日20時50分許，行經新北市○○區○○路左轉三重區○
      ○○街時，有「闖紅燈（左轉）」之違規行為此情，業據
      異議人當庭是認，且經證人即原舉發機關員警洪于山於到
      庭後結證詳盡，經本院當庭播放證人所駕直行中興北街之
      警車上設置行車紀錄器攝得影像，亦清楚確認其時員警行
      進方向之燈號已然轉為綠燈，甚係再過3 秒之後才發現異
      議人機車闖越左側紅燈號誌駛入頭前路與中興北街交岔路
      口，如再加計燈號變換前之黃燈警示秒數，異議人在頭前
      路上直行之際，自已有充分時間及距離得以察覺燈號早即
      開始轉換，諒無可能於穿越路口時猶得見到綠燈顯示，此
      於證人所述之：從畫面中可知伊方向紅燈倒數5 秒時，頭
      前路燈號轉變為黃燈，倒數1 秒時轉為紅燈，等到伊們轉
      為綠燈後3 、4 秒發現異議人為止，異議人原來行進方向
      之頭前路燈號綠燈應該已經在8 、9 秒前就轉為黃燈了等
      語中同可獲致印證，由是以查，異議人到庭再謂因覺得是
      綠燈，印象中是綠燈在轉換所以左轉過去之辯解，自無憑
      信可能，其在駛入路口當下，已明白意識未能遵守號誌而
      行此點要屬無疑。
（二）縱異議人真因疏未注意燈號之變動過程致生上情，依證人
      於本院另提及之：伊們是第1 臺等停之汽車，前面還有幾
      臺機車，伊起步後，綠燈約過了4 秒就發現重機車闖紅燈
      出現在伊們車道，前方還有1 臺機車因此緊急煞車等語，
      與本院勘驗前揭影像後所認：警車前方確實有數輛機車停
      放，於綠燈後先行啟動前行，之後異議人車輛始從畫面左
      方駛出之斯時情狀，至遲於進入路口當下，異議人亦必能
      藉由右方陸續駛來之眾多車輛，進而醒悟是其闖越紅燈違
      規在先，值此之際，異議人復不爭執在中興北街內曾持續
      聽聞警車鳴笛之聲，衡諸常情，又豈能毫無警覺，認係針
      對其個人而發，況於本院勘驗之警車行車紀錄器影像當中
      ，員警在確認異議人違規情節後，已先急馳加速靠近，並
      在兩車中間更無其他車輛阻礙相隔之際，員警始以廣播複
      誦異議人機車車號，繼命其靠邊停車，詎異議人非但不予
      順從指示，竟還跨越雙黃線超越前車，異議人於異議狀內
      既自承早知後方警車急行而來，未預作暫停之讓道處置本
      已難查其理，遑論加速越線之超車舉動，尤有甚者，在勘
      驗影像中異議人超車之後迅即靠邊煞停，畫面內亦可見警
      車隨後右靠，佐以前開所析，異議人見警車與其行進狀況
      有此連動情形，何來自信再認員警鳴笛反應無涉己身，不
      論自忖違規與否，為免另生糾紛誤會，焉會不先留於現場
      確認員警用意，異議人捨此諸般釐清可能措施不為，即逕
      行騎車駛入中興北街住處停車場之車道離去，倘非意在逃
      逸，實難再有其他妥適之解釋。
（三）準此，本件異議人確實先有闖紅燈之駕駛行為，並在舉發
      員警明白自後方駕車緊隨，並以廣播鳴笛方式命其停車之
      時，猶不理會仍予駕車離去，經核自係拒絕停車接受稽查
      而逃逸之違規舉動，異議人一再空言否認，當無可憑。
五、綜上所述，本件異議人確曾於前揭時、地，有闖紅燈後之「
    違反處罰條例之行為，拒絕停車接受稽查而逃逸」之違規行
    為，事證明確，惟異議人曾於應到案日期前提出書面陳述意
    見，原處分機關審酌違規相關情節，援引道路交通管理處罰
    條例第60條第1 項、第63條第1 項第1 款與道路交通管理事
    件統一裁罰基準表規定，裁處異議人罰鍰3 千元，並記違規
    點數1 點，核無違誤或不當可言，從而，本件異議為無理由
    ，應予駁回。
據上論斷，應依道路交通事件處理辦法第18條，裁定如主文。
中    華    民    國   100    年    10    月    31    日
                  刑事第六庭  法  官  盧軍傑
上列正本證明與原本無異。
如不服本裁定，應於裁定送達後五日內敘明抗告理由，向本院提
出抗告狀。
                              書記官  周玉茹
中    華    民    國   100    年    11    月    3     日